【裁判字號】    92,上訴,180
【裁判日期】    921218
【裁判案由】    違反槍砲彈藥刀械管制條例
【裁判全文】
臺灣高等法院花蓮分院刑事判決                    九十二年度上訴字第一八號
    公  訴  人  臺灣花蓮地方法院檢察署檢察官
    被      告  甲○○
    選任辯護人  吳明益律師
                李文平律師
右上訴人因被告違反槍砲彈藥刀械管制條例案件，不服臺灣花蓮地方法院九十二年度
訴字第七０號，中華民國九十二年六月二十四日第一審判決( 起訴案號：臺灣花蓮地
方法院檢察署九十年度偵字第三二八四號）提起上訴，本院判決如左：
    主  文
上訴駁回。
    理  由
一、公訴意旨略以：被告甲○○於民國九十年九月十二日下午，在花蓮縣花蓮市○○
    路○段七三０號Ａ棟六樓之十五，未經許可，持有可發射金屬或子彈具有殺傷力
    之改造手槍一枝，並於當日晚間十一時許，將該手槍置於上址天花板內，嗣於九
    十年九月十三日下午三點三十分，經警搜索上址查獲，並扣得手槍一枝，因而認
    為被告甲○○涉有違反槍砲彈藥刀械管制條例第十一條第四項之罪嫌。
二、按犯罪事實應依證據認定之，無證據不得推定其犯罪事實；又不能證明被告犯罪
    者，應諭知被告無罪之判決，刑事訴訟法第一百五十四條、第三百零一條第一項
    分別定有明文。再按認定不利於被告之事實，須依積極證據，苟積極證據不足為
    不利於被告事實認定時，即應為有利於被告之認定，更不必有何有利之證據；而
    所謂「積極證據足以為不利被告事實之認定」係指據為訴訟上證明之全盤證據資
    料，在客觀上已達於通常一般之人均不致於有所懷疑，而得確信被告確曾犯罪之
    程度，若未達到此一程度，而有合理懷疑之存在時，即無從為有罪之認定，此觀
    最高法院三十年上字第八一六號、七十六年台上字第四九八六號判例自明。又共
    同被告不利於己之陳述，固得採為其他共同被告犯罪之證據，惟此項不利之陳述
    ，須無瑕疵可指，而就其他方面調查，又與事實相符，始得採為其他共同被告犯
    罪事實之認定，亦有最高法院另於四十六年度台上字第四一九號判例可參。
三、本件公訴人認被告涉犯上述罪嫌，無非以共同被告王一峰（業經公訴人另為不起
    訴處分）之供述、證人潘俊穎、蔡啟文之證述，及扣案之手槍暨內政部警政署刑
    事警察局鑑驗通知書、現場相片等為其論據。惟訊據被告堅決否認有上述犯行，
    辯稱：他曾在王一峰弟弟所開設的廣告社看過該把槍，但該把槍不是他的，犯罪
    嫌疑人王一峰及證人潘俊穎、余俊杰及蔡啟文對他所作的指述都不實在等語。
四、經查：
  (一)本件承辦員警係為搜索偵查中之共同被告王一峰涉犯毒品危害防治條例罪嫌之相
    關物證，於九十年九月十三日下午三時三十分左右，持搜索票至王一峰位於花蓮
    縣花蓮市○○路○段七三０號Ａ棟六樓之十五住處搜索時，於客廳天花板內查獲
    可發射子彈具有殺傷力之改造手槍一支及經鑑定後認為不具殺傷力之改造子彈二
    顆等情，業據偵查中之共同被告王一峰坦白承認，核與搜索時在場之證人即王一
    峰友人余俊杰、蔡明通、尤惠玲等人分別於偵查及警詢中證稱改造手槍是在王一
    峰住處之天花板內取出（見偵卷第六十一頁、警卷第二十九頁、第三十三頁）等
    語相符，且有搜索扣押證明筆錄一份在卷可按。
  (二)按偵查中之同案被告王一峰雖於警詢及偵查中均供稱上述手槍及子彈係被告甲○
    ○所有。惟其於九十年九月十四日警詢中原供稱：被告甲○○係於搜索前一天晚
    上即九十年九月十二日二十二時左右，和蔡啟文一同到他住處要求寄放手槍，並
    一再聲明第二天就會拿走，不會有事，他才會讓被告將槍藏放於天花板上而沒有
    阻止（見警卷第五頁、第十一頁）等語，嗣於同日偵查中又改稱：被告於晚間十
    一點左右和蔡啟文至他住處要求寄放槍枝時，他說不要，他並沒有看到甲○○將
    槍放在天花板裡；他推詞不要後，就反身睡著了，朦朧中看見甲○○站在椅子上
    ，問他天花板是空心還是實心，他說不知道要甲○○自己看，後來就睡著了（見
    偵卷第二十頁至第二十一頁）等語，顯見王一峰於偵查前後所供已有矛盾。
  (三)又偵查中之共同被告王一峰及證人潘俊穎、余俊杰和蔡啟文等人雖均指述該把改
    造手槍係被告甲○○所持有。惟王一峰於偵查中就被告甲○○持槍之過程供稱：
    被告甲○○於九月十二日下午一點半左右就有拿槍至他住處，並將槍放在床邊櫃
    上，至下午三、四點回來取槍一直待到五點多，將槍拿出來炫耀又帶走，當時潘
    俊穎、余俊杰及被告在場（見偵卷第十九頁），此與證人潘俊穎於偵查及原審所
    證：他是在自強路不是中央路看到被告持槍的，當天他並沒有去過王一峰家等語
    （見偵卷第六十一頁至第六十三頁，原審九十二年六月十日審理筆錄第五頁）顯
    然不符；又王一峰於偵查中另稱：九月十二日晚上八、九點他和余俊杰、李惠媛
  、張珊怡一起吃完飯回到住處時，在住處樓下遇到蔡啟文一起上樓後，約半小時
    至一小時甲○○又來他的住處等語（見偵卷第十九頁至第二十頁），亦與證人余
    俊杰於警詢及原審所證：當天晚上是和王一峰與甲○○一起出去吃飯，再回到王
    一峰家時並沒有遇到蔡啟文，直到他後來要離開王一峰家時，才在樓下遇到蔡啟
    文等語（見警卷第二十四頁，原審審理筆錄第八頁、第十頁）亦有出入；嗣王一
    峰於偵查中復供：當晚十一點左右被告甲○○和蔡啟文二人又一起回到他住處，
    甲○○說看見警察，要求寄放槍枝，藏放當時有他、蔡啟文及李惠媛三人在場等
    語（見警卷第十二頁、偵卷第二十一頁），則與證人蔡啟文證稱被告將槍放在天
    花板時只有被告、他及王一峰在場等語（見警卷第十九頁），亦不一致，是偵查
    中之共同被告王一峰及證人潘俊穎、余俊杰和蔡啟文等人對被告之指述，顯然互
    有矛盾而難以採信。
  (四)又證人潘俊穎於警詢中原證稱：他在九月十二日下午一時三十分左右，在王一峰
    位於中央路三段的住處看見被告甲○○敲門進來，隨後就在手提袋拿出一隻手槍
    ，並將該把改造手槍留在現場離去；當時他有叫甲○○將手槍拿走但甲○○不理
    等語（見警卷第十五頁），惟其於偵查及原審中則改稱：他當天是在王一峰的弟
    弟王一佺於自強路開的廣告社看到甲○○玩弄該把槍，他是在自強路不是中央路
    看到被告持槍的，警方的記載地點有誤，當天他並沒有去過王一峰家等語（見偵
    卷第六十一頁至第六十三頁，原審審理筆錄第五頁），顯亦不相符。
  (五)另證人余俊杰於警詢中原證稱：他於九十年九月十二日傍晚五點左右去找王一峰
    ，進入屋內就看見甲○○在屋內拿手槍及子彈在玩等語（見警卷第二十四頁），
    惟其於偵查中卻否認有看到被告持槍，改稱：「（問：在九十年九月十二日傍晚
    約五時許，在王一峰中央路住處有看到李有在那玩弄槍枝？沒有，我只在警察從
    王一峰住處天花板上查獲槍枝時才看到槍的。」（見偵卷第六十一頁），「（問
    ：警訊時所述是否實在─提示筆錄）不實在。」等語（見偵卷第六十二頁、第六
    十三頁），雖其於原審審理時又再翻異前詞，於檢察官聲請提示警詢筆錄後證稱
    ：他於九十年九月十二日有在王一峰住處看到被告在床上拿一枝槍，在偵查時會
    說警詢中所言不實在是因為九月十二日及十三日二天他都在王一峰家，他搞不清
    楚偵查中是問他十二日還是十三日的事，所以才會這樣講，因為他在九月十三日
    傍晚五點並沒有看到被告甲○○拿那把槍等語。第查檢察官於偵查中之問題對於
    時間之描述已相當清楚，並提示警詢筆錄予證人余俊杰當場確認後，余俊杰始為
    上述證述，且警方係於九月十三日下午三點至四點間至王一峰上開住處搜索時及
    查獲扣押該把改造手槍，此有搜索扣押證明筆錄一紙在卷可按，證人余俊杰於偵
    查中亦證稱警察在王一峰住處天花板查獲槍枝時他有在搜索現場（見偵卷第六十
    一頁），又九十年九月十三日五時至五時三十分間，證人余俊杰正於花蓮縣警察
    局花蓮分局中華派出所製作警詢筆錄，有警詢筆錄一份可證（見警卷第二十二頁
    ），按警方既於九月十三日下午三、四點間查獲該把手槍並予扣押，證人余俊杰
    又於同日下午五時許在派出所製作筆錄，自不可能在同日下午五時仍看到被告持
    有該把手槍，衡情余俊杰當不至於混淆偵查中訊問被告持槍時間之日期，再參酌
    證人余俊杰之證述其進出王一峰住處極為平常且頻繁，可知其與王一峰交情深厚
    ，其證述不無迴護王一峰之嫌。
  (六)此外，扣案之改造手槍既於王一峰家中遭警方搜索查獲，自不能為被告甲○○曾
    持有之證明，至內政部警政署刑事警察局之鑑驗通知書一份亦僅能證明扣案之手
    槍具有殺傷力而已，亦不能為被告有公訴人所指犯行之佐證。
  (七)綜上所述，偵查中共同被告王一峰所為不利於被告甲○○之供述，及證人潘俊穎
    、蔡啟文、余俊杰之證述既有瑕疵，且證人潘俊穎及余俊杰於警詢、偵查及原審
    所為之證述又相矛盾，在客觀上尚未達於通常一般人不致有所懷疑，而得確認被
    告犯罪之程度，揆諸首揭判例意旨，即難為被告有罪之認定。原審因認不能證明
    被告犯罪，而為無罪判決之諭知，即無不合。上訴意旨對原審採證、認事及證據
    證明力之審判權職權行使，指摘不當，為無理由，應予駁回。
據上論斷，應依刑事訴訟法第三百六十八條，判決如主文。
本案經檢察官黃怡君到庭執行職務。
中      華      民      國      九十二    年    十二     月    十八    日
                                  審判長法官  吳  鴻  章
                                        法官  黃  永  祥
                                        法官  林  慶  煙
右正本證明與原本無異。
如不服本判決，應於判決送達後十日內向本院提出上訴狀。未表明上訴理由者，應於
上訴後廿日內向本院提出上訴理由狀(須按他造人數提出繕本)。
                       書記官  哈  廣  明
中      華      民      國      九十二    年    十二     月    十八    日


司法院資訊處製作；財團法人民間司法改革基金會備份。
